【裁判字號】    90,訴,290
【裁判日期】    900525
【裁判案由】    毒品危害防制條例
【裁判全文】
臺灣彰化地方法院刑事判決                            九十年度訴字第二九號
    公  訴  人  臺灣彰化地方法院檢察署檢察官
    被      告  甲○○
右列被告因毒品危害防制條例案件，經檢察官提起公訴（九十年度偵字第八八八號）
，本院判決如左：
        主  文
甲○○連續施用第一級毒品，處有期徒刑貳年，扣案之塑膠袋裝海洛因壹小包（淨重
零點壹伍公克，包裝重零點貳壹公克）併該包裝之塑膠袋壹個及攙海洛因之香菸貳支
，均沒收銷燬之。
        事  實
一、甲○○前民國（下同）於八十七年一至四月間曾犯施用毒品及違反麻醉藥品管理
    條例罪案件，經台灣彰化地方法院檢察署檢察官起訴繫屬本院審理中，因值毒品
    危害防制條例公布生效，乃經本院裁定送觀察、勒戒後，認無繼續施用毒品之傾
    向，業於八十七年八月十一日以八十七年度訴字第四七七號據為判決免刑確定。
    繼於八十八年四月間再犯施用毒品案件，經台灣彰化地方法院檢察署檢察官依據
    本院八十八年度毒聲字第一三八四號裁定執行觀察、勒戒後，認無繼續施用毒品
    之傾向，於八十八年四月十五日以八十八年度偵字第三八三０號不起訴處分確定
    。其於五年之內，仍不知悔改，復基於概括犯意，自九十年一月上旬起，至同月
    十八日下午二、三時止，在彰化縣內不特定處所，將第一級毒品海洛因攙入香菸
    再點燃吸食，約每日施用一次，連續施用多次。經警於九十年一月十八日午後五
    時許，在彰化縣埤頭鄉○○村○○路六六號前查獲，並當場扣得塑膠袋裝第一級
    毒品海洛因一小包（淨重０．一五公克，包裝重０．二一公克）及攙海洛因之香
    菸二支。目前經檢察官依據本院裁定送台灣雲林戒治所實施強制戒治。
二、案經彰化縣警察局北斗分局報請臺灣彰化地方法院檢察署檢察官偵查起訴。
        理  由
一、右揭事實，訊據被告甲○○（以下簡稱被告）供認在卷，並有如事實欄所示之塑
    膠袋裝第一級毒品海洛因一包及攙海洛因之香菸二支扣案可證。再被告於九十年
    一月十八日為警查獲時所採取之尿液，經檢驗確呈現嗎啡陽性反應，有卷附彰化
    縣衛生局煙毒尿液檢驗成績書一份可稽（見台灣彰化地方法院檢察署九十年度偵
    字第八八八號偵查卷第十六頁）。又該包第一級毒品海洛因並經法務部調查局鑑
    驗屬實，亦有該局九十年二月二十四日（九０）陸（一）字第九０一三五六九五
    號鑑定通知書一紙附卷足憑（見上揭偵查卷第二十四頁）。又查被告於八十七年
    一至四月間曾犯施用毒品及違反麻醉藥品管理條例罪案件，經台灣彰化地方法院
    檢察署檢察官起訴繫屬本院本院審理中，因值毒品危害防制條例公布生效，乃經
    本院裁定送觀察、勒戒後，認無繼續施用毒品之傾向，業於八十七年八月十一日
    以八十七年度訴字第四七七號據為判決免刑確定。繼於八十八年四月間再犯施用
    毒品案件，經台灣彰化地方法院檢察署檢察官依據本院八十八年度毒聲字第一三
    八四號裁定執行觀察、勒戒後，認無繼續施用毒品之傾向，於八十八年四月十五
    日以八十八年度偵字第三八三０號不起訴處分確定之事實，有本院判決及刑案資
    料查註紀錄表在卷足憑。其於五年之內，更犯本案，顯係三犯毒品危害防制條例
    第十條第一項之施用第一級毒品罪無訛。綜上所述，本案事證明確，被告犯行足
    以認定。
二、按海洛因係屬第一級毒品，此稽之毒品危害防制條例第二條第二項第一款之規定
    可明。核被告所為，係犯毒品危害防制條例第十條第一項之施用第一級毒品罪。
    其於施用之際，持有第一級毒品海洛因之行為，應為施用之高度行為吸收，不另
    論罪。又其先後多次施用第一級毒品海洛因之行為，時間密接、犯罪構成要件復
    相同，顯係基於概括犯意反覆為之，應依刑法第五十六條連續犯之規定，論以一
    罪，並加重其刑。公訴人於起訴書雖僅記載被告於九十年一月十八日十七時或前
    四日內某時之施用第一級毒品一次之行為事實，惟未據公訴人於起訴書敘及，如
    前開事實欄所載之其餘施用犯行，因與已起訴部分之犯罪事實，具有連續犯之關
    係，屬裁判上一罪，為法律上之同一案件，依刑事訴訟法第二百六十七條之規定
    ，應為起訴效力所及，本院自得併予審判。按施用毒品，除戕害自身之健康、生
    命外，並已衍生危害家庭之不良後果，且損及社會、國家之整體利益。被告前曾
    二次犯施用毒品罪案件，經觀察、勒戒後，均已無繼續施用之傾向，分別經免刑
    判決及不起訴處分確定，尚不能深切體悟，自愛自制，猶不顧施用毒品對其個人
    、家庭及社會、國家所造成之危害與負累，而三犯之，難認其罪責係屬輕微，自
    應受相當之刑罰制裁，始符社會正義。再斟酌被告既無從僅藉由觀察、勒戒及強
    制戒治處分，根除其犯罪之潛在危險，自應佐以相當之有期徒刑，以強化其違法
    意識，庶幾克其功效。揆之被告前曾二犯施用毒品案件，經觀察、勒戒完成，受
    免刑判決及不起訴處分後，復連番累次無視行為之危害性而更犯之，顯見其施用
    毒品已陷溺甚深等情節，參酌施用第一級毒品罪，其法定本刑係六月以上，五年
    以下，所犯之罪酌情不宜量處二年未滿之有期徒刑為允當，否則，無異以兒戲相
    待，實難促使被告醒悟行為之可責性。爰審酌被告之素行、犯罪之動機、情節、
    所生危害及其他犯罪情節，並犯後之態度等一切情狀，量處如主文所示之刑。切
    望被告往後能深體生命之意義、價值與責任，善自珍惜，惕勵自新，痛下決心革
    除惡習，斷絕損友，專心戮力於工作及家庭，勿抱持僥倖行險與自暴自棄之心理
    ，繼續頹廢墮落，而愧負國家政府助成戒斷毒癮之旨意與期待，與父母自幼撫育
    長成之苦心與殷望，並見笑鄉里，遺羞後世子孫。至扣案如事實欄所示之塑膠袋
    裝海洛因一小包係屬第一級毒品，該包裝用之塑膠袋一個與攙海洛因之香菸二支
    ，因事實上無從均與附著其上之海洛因完全析離，自應併認係屬第一級毒品，不
    問何人所有，均依毒品危害防制條例第十八條第一項前段，諭知沒收銷燬之。
據上論斷，應依刑事訴訟法第二百九十九條第一項前段，毒品危害防制條例第十條第
一項、第十八條第一項前段，刑法第十一條前段、第五十六條，判決如主文。
中      華      民      國    九十      年      五      月    二十五    日
                                臺灣彰化地方法院刑事第一庭
                                    法      官   蔡  紹  良
右正本證明與原本無異。
如不服本判決，應於判決送達後十日內，向本院提出上訴狀( 須附繕本 )。
                                    法院書記官   王  惠  嬌
中      華      民      國    九十      年      六      月      一      日
附錄：
毒品危害防制條例第十條：
施用第一級毒品者，處六月以上五年以下有期徒刑。
施用第二級毒品者，處三年以下有期徒刑。


司法院資訊處製作；財團法人民間司法改革基金會備份。
